臺灣新竹地方法院民事裁定
110年度消債更字第6號
聲  請  人  
即債務人    朱吳彬  

代  理  人  曾鈞玫律師
上列當事人因消費者債務清理事件聲請更生，本院裁定如下：
    主  文
債務人朱吳彬自中華民國一百一０年五月二十七日十七時起開始
更生程序。
命司法事務官進行本件更生程序。
    理  由
一、按債務人不能清償債務或有不能清償之虞者，得依消費者債
    務清理條例（下稱消債條例）所定更生或清算程序，清理其
    債務；債務人對於金融機構負債務者，在聲請更生或清算前
    ，應向最大債權金融機構請求協商債務清償方案，或向其住
    、居所地之法院或鄉、鎮、市、區調解委員會聲請債務清理
    之調解，消債條例第3條、第151條第1項分別定有明文。此
    係採前置協商主義，是債務人於協商程序中，自應本於個人
    實際財產及收支狀況，依最大誠信原則，商討解決方案。如
    終究不能成立協商，於聲請更生或清算時，法院審酌上開條
    文所謂「不能清償或有不能清償之虞」，允宜綜衡債務人全
    部收支、信用及財產狀況，評估是否因負擔債務，而不能維
    持人性尊嚴之最基本生活條件，所陳報之各項支出，是否確
    屬必要性之支出，如曾有協商方案，其條件是否已無法兼顧
    個人生活之基本需求等情，為其判斷之準據。又法院開始更
    生程序之裁定，應載明其年、月、日、時，並即時發生效力
    。法院開始更生或清算程序後，得命司法事務官進行更生或
    清算程序，必要時得選任律師、會計師或其他適當之自然人
    或法人1人為監督人或管理人，復為同條例第45條第1項、第
    16條所明定。
二、本件聲請意旨略以：
　　聲請人前有不能清償債務之情事，積欠債務總額1,120,739
    元，其中無擔保、無優先權債務總計1,093,739元（見本院
    卷第21-22頁），聲請人前於109年12月間於本院向債權人聲
    請債務前置調解，最大債權銀行即遠東國際商業銀行股份有
    限公司（下稱遠東銀行）提供以債權金額，分180期、年利
    率百分之8，每月清償1,669元之還款條件（見調解卷第91頁
    ），惟聲請人表示尚有其他債權人未陳報債權，當庭聲請轉
    更生程序，以致前置調解不成立。為此，爰依消債條例請求
    裁定准許更生等語。
三、經查：
㈠、聲請人主張積欠無優先權債務總額1,093,739元，且於提出本
    件更生之聲請前，曾向本院聲請債務前置調解，惟因雙方未
    能達成共識，以致前置調解未能成立乙情，此有遠東銀行陳
    報狀、調解程序筆錄附於本院109年度司消債調字第238號案
    卷可稽（見調解卷第91、103頁），業經本院依職權調閱上
    開案卷查核屬實，堪認聲請人已依消債條例之規定聲請前置
    調解而未能成立。另依債權人之陳報，聲請人目前積欠之債
    務數額合計約1,019,839元，無擔保無優先權債務總計987,9
    67元，此有調解程序筆錄、公務電話紀錄、聲請人及債權人
    提出之陳報狀，附於調解卷及本案卷內可參。又聲請人據以
    聲請更生，本院自應綜合聲請人目前全部收支及財產狀況，
    評估是否已不能維持符合人性尊嚴之最基本生活條件，而有
    「不能清償或不能清償之虞」之情事而定。
㈡、聲請人現於○○實業社擔任派遣工，陳報日薪1,100元，每月工
    作約20至23日，月收入約22,000元至23,000元，無三節及年
    終獎金，並有訊問筆錄、聲請人所提陳報狀及服務證明書影
    本在卷足憑（見本院卷第17、29、103頁），是聲請人現每
    月收入，即暫以聲請人前開陳報23,000元，作為計算債務人
    目前償債能力之依據。又聲請人主張其每月生活必要支出為
    ：膳食費7,500元、水電瓦斯（含電話、健保費）2,000元、
    生活用品2,000元、交通費1,200元、機車車貸4,500元、母
    親扶養費4,000元、房租5,000元，總計：26,200元。然查：
    就聲請人主張每月需繳納機車貸款4,500元部分，依消債條
    例施行細則第21條之1第1項之規定，債務人依消債條例聲請
    更生或清算所表明之必要支出數額，係指包括膳食、衣服、
    教育、交通、醫療、稅賦開支、全民健保、勞保、農保、漁
    保、公保、學生平安保險或其他支出在內之所有必要支出數
    額，並未將債務人清償之債務含括其中，故聲請人所列機車
    貸款每月4,500元，不屬前開規定之必要支出，不應計入聲
    請人每月必要生活費用範圍，況東元車業股份有限公司已於
    110年4月6日具狀到院，表示聲請人目前已無積欠其債務（
    見本院卷第117頁），故聲請人所列每月繳納機車貸款4500
    元部分，應予剔除。就聲請人主張之房租5,000元部分，聲
    請人於110年3月23日到庭表示：我要負擔的房租，實際上是
    我祖母私底下會拿給我，我沒有支出房租等語，是聲請人既
    未支出每月房租5,000元，則上開房租主張應予剔除。再就
    聲請人主張每月膳食費7,500元部分，按消費者債務清理條
    例之立法目的，係為免經濟上陷於困境之消費者，於惡性循
    環之債務窘境中自生自滅，欲藉更生之程序清理其債務，當
    盡力清償，並非維持債務人過去慣常之寬裕生活，而係重新
    檢視其消費行為撙節支出，是聲請人既主張負債大於資產，
    生活消費程度自應受有限制，每月生活開支，自不能與一般
    人等量齊觀，除有絕對必要性支出之外，當節省開銷，以優
    先誠實履行清償債務之責，本院認聲請人個人之膳食費部分
    ，應以每月6,700元較為妥適。另就母親扶養費4,000元部分
    ，據聲請人表示其母為中度身心障礙，每月領有身障補助5,
    065元，其母雖育有四名子女，然聲請人之二姊、胞妹分別
    領有重度、中度身心障礙證明，長姊則離家不知去向等語，
    並提出身心障礙證明、戶籍謄本、民事陳報狀所附郵局存摺
    影本，本院並依職權調查聲請人二姊及胞妹之稅務電子閘門
    財產所得調件明細表附卷可稽（見調解卷第33-37頁、本院
    卷第23-27、107-109、113頁），本院考量聲請人二姊及胞
    妹為身心障礙人士，其工作能力及所得額自較低，故聲請人
    就母親扶養費之支出，亦應負擔較高之比例，是聲請人對母
    親之扶養費4,000元之主張，應無不妥。從而，聲請人每月
    必要支出即以膳食費6,800元、水電瓦斯（含電話、健保費
    ）2,000元、生活用品2,000元、交通費1,200元、母親扶養
    費4,000元，總計：16,000元，洵堪認定。
㈢、從而，聲請人主張無法負擔債務等語，以債務人每月收入約2
    3,000元，扣除每月必要生活支出16,000元觀之，賸餘7,000
    元可供支配，雖可負擔前置調解時，最大債權銀行提出每月
    清償1,669元之還款條件，惟考量聲請人除積欠金融機構債
    務外，尚積欠合廸股份有限公司等之債務未能納入前置調解
    方案一併整合清償，皆須額外個別協議還款，況聲請人尚積
    欠衛生福利部中央健康保險署健保費優先債務及交通部公路
    總局新竹區監理所之非免責債務。聲請人已無力同時負擔清
    償，更遑論聲請人現積欠之債務，其利息部分等仍持續增加
    中，堪認聲請人客觀上經濟狀況已有不能清償債務之情形，
    而有藉助更生制度調整其與債權人間之權利義務關係而重建
    其經濟生活之必要。
四、綜上所述，聲請人係一般消費者，其已達不能清償債務之程
    度，其中無擔保或無優先權之債務未逾12,000,000元，且未
    經法院裁定開始清算程序或宣告破產；又查無消債條例第6
    條第3項、第8條或第46條各款所定駁回更生聲請之事由存在
    ，則聲請人聲請更生，即應屬有據。本件聲請人聲請更生既
    經准許，併依上開規定命司法事務官進行本件更生程序，爰
    裁定如主文。至聲請人於更生程序開始後，應提出足以為債
    權人會議可決或經法院認為公允之更生方案以供採擇，而司
    法事務官於進行本件更生程序、協助債務人提出更生方案時
    ，亦應依債務人之薪資變化、社會常情及現實環境衡量債務
    人之償債能力，並酌留其生活上應變所需費用，進而協助債
    務人擬定允當之更生方案，始符消債條例重建債務人經濟生
    活之立法目的，附此敘明。　　
中　　華　　民　　國　　 110 　年　　5　　月　　27　　日
                  民事第二庭　　　法　官　鄭政宗
以上正本係照原本作成。
本件不得抗告。
中　　華　　民　　國　　 110 　年　　5　　月　　27　　日
                                　書記官　黃志微